【裁判字號】    99,消債抗,16
【裁判日期】    990416
【裁判案由】    更生事件之抗告
【裁判全文】
臺灣臺南地方法院民事裁定            99年度消債抗字第16號
抗  告  人  甲○○
相  對  人  台北富邦商業銀行股份有限公司
法定代理人  乙○○
上列當事人間消費者債務清理條例聲明異議事件，抗告人對於民
國99年1月26日本院98年度執事聲字第59號裁定提起抗告，本院
裁定如下：
    主  文
抗告駁回。
抗告程序費用新臺幣壹仟元由抗告人負擔。
    理  由
一、原裁定意旨略以：抗告人於更生方案清償期間內，既居住於
    臺北縣內，其必要日常生活費用自應以行政院內政部公告98
    年度臺北縣低收入戶最低生活費用每人每月新臺幣（下同）
    10,792元為基準。又更生方案之核定除應顧及債務人可預期
    之客觀經濟狀況外，亦應兼顧債權人之受償利益，原裁定依
    職權所為認可之更生方案，以「每1個月為1期，為期8年共9
    6期，每期清償6,000元，清償總額合計576,000元」為其內
    容，然該清償總額僅佔原無擔保債務總金額1,458,088元之3
    9.5%，其清償比例甚低，而抗告人必要日常生活費用若以10
    ,792元計算，以抗告人每月20,000元收入，扣除10,792元日
    常生活費用支出後，尚餘9,208元可用於償還債務，與原裁
    定所認按月6,000元之清償方案，尚有3,208元之差距，該3,
    208元實應考量抗告人之客觀經濟能力及債權人受償利益之
    保護，列入更生方案用以提高每期清償金額及清償總額佔原
    無擔保債務總金額之比例，求其抗告人應有能力負擔之更生
    方案，並顧及債權人之受償利益，始為事理之平等語。
二、按債務人有薪資、執行業務所得或其他固定收入，法院認更
    生方案之條件公允者，得不經債權人會議可決，逕依債務人
    之聲請或依職權以裁定認可更生方案，消費者債務清理條例
    第64條第1項定有明文。次按消費者債務清理條例設置目的
    ，乃使經濟上已陷於窘境之債務人，得藉由重建型之更生程
    序或清算型之清算程序清理其債務，以妥適調整債務人與債
    權人及其他利害關係人間之權利義務關係，保障債權人獲得
    公平受償，並謀求消費者經濟生活之重建復甦機會。是上開
    條文所稱「條件公允」者，自應審酌更生方案之內容是否詳
    為考量債務人之償債能力及償債基礎，並兼顧債權人受償利
    益。
三、經查：
（一）抗告人任職於環南企業社，自民國97年7月起至98年3月止
      ，每月薪資20,000元，另名下並無財產可供變價清償債務
      ，此有環南企業社員工薪資證明書、稅務電子閘門財產所
      得調件明細表在卷足憑，堪信抗告人主張其現在每月工作
      收入為20,000元乙節為真實。
（二）本院司法事務官參酌抗告人所任職之環南企業社位於臺北
      市萬華區，又抗告人於臺北縣板橋市租屋，抗告人因工作
      需往返臺北縣市，故實際生活所需與居住於臺北市相差無
      幾，認抗告人所陳報之必要日常生活費用14,000元，未逾
      內政部公告98年度臺北市每人每月最低生活費14,558元之
      標準，抗告人所陳必要日常生活費用14,000元應屬合理；
      是以抗告人每月收入20,000元扣除必要日常生活費用14,0
      00元後，將所剩6,000元用以償還債務之更生方案，是屬
      公允云云。惟查：
（１）按臺北市98年每月每人最低生活費係14,558元，臺北縣98
      年每月每人最低生活費係10,792元，有內政部歷年最低生
      活費一覽表1份在卷可稽，上開生活費標準係按照政府公
      布最近一年平均每人消費支出（包含食品費、衣著鞋襪費
      、房租水電費、家居管理費、醫療保健費、交通通訊費、
      娛樂教育費及雜項支出）百分之60訂定。本院認抗告人處
      於經濟困頓之際，不應再有往常般消費行為，而應以維持
      最低基本生活支出為基準，是本院認抗告人每月基本生活
      費用以上開最低生活費為已足。
（２）查抗告人於臺北縣板橋市租屋，其日常生活起居自以租屋
      處所為中心，其食衣住行等支出之計算即應以內政部公告
      98年度臺北縣每月每人最低生活費10,792元為基準。雖抗
      告人之工作地點在生活水準較高之臺北市，然如抗告人願
      樽節開支，各項消費選擇在臺北縣為之，10,792元應足以
      維持其基本生活所需。
（３）更生方案之核定除應顧及債務人可預期之客觀經濟狀況外
      ，亦應兼顧債權人之受償利益，本院司法事務官依職權所
      為認可之更生方案，以「每1個月為1期，為期8年共96期
      ，每期清償6,000元，清償總額合計576,000元」為其內容
      ，以抗告人每月20,000元收入，扣除10,792元日常生活費
      用支出後，尚餘9,208元可用於償還債務，縱因抗告人在
      臺北市工作，認抗告人每月之基本生活費用應高於10,792
      元，亦僅須增加抗告人因上班往返臺北縣、市所增加之費
      用即可，無須比照臺北市最低生活費14,558元。綜上，抗
      告人應有提高每月清償金額之能力與必要。
四、綜上所述，抗告人於更生方案清償期間內，既居住於臺北縣
    內，其必要日常生活費用自應以內政部公告98年度臺北縣每
    月每人最低生活費10,792元為基準，縱因抗告人在臺北市工
    作，認抗告人每月之基本生活費用應高於10,792元，亦僅須
    增加抗告人因上班往返臺北縣、市所增加之費用即可，無須
    比照臺北市最低生活費14,558元。詎抗告人擬定之更生方案
    竟以每月14,000元計算其必要日常生活支出，難認允當，抗
    告人應有提高每月清償金額之能力與必要。原裁定以本院司
    法事務官所認可之更生方案之條件未臻公允，廢棄本院司法
    事務官依職權認可更生方案之裁定，核無違誤，抗告意旨指
    摘原裁定不當，求予廢棄，為無理由，應予駁回。
五、據上論結，本件抗告為無理由，依消費者債務清理條例第15
    條，民事訴訟法第495條之1第1項、第449條第1項、第95條
    、第78條，裁定如主文。
中    華    民    國    99    年    4     月    16    日
                  民事第三庭    審判長法  官  杭起鶴
                                      法  官  孫玉文
                                      法  官  蘇正賢
以上正本證明與原本無異。
本裁定不得抗告。
中    華    民    國    99    年    4     月    16    日
                                      書記官  陳美萍

司法院資訊處製作；財團法人民間司法改革基金會備份。
